【裁判字號】    94,上更(一),583
【裁判日期】    950407
【裁判案由】    毒品危害防制條例
【裁判全文】
臺灣高等法院刑事判決             94年度上更(一)字第583號
  上  訴  人  臺灣士林地方法院檢察署檢察官
  被      告  甲○○
  選任辯護人  張  權律師
              陳雅珍律師
上列上訴人因被告違反毒品危害防制條例案件，不服臺灣士林地
方法院89年度重訴字第17號，中華民國91年5月23日第一審判決
（起訴案號：臺灣士林地方法院檢察署89年度偵字第8153號）提
起上訴，判決後，經最高法院第一次發回更審，本院判決如下：
    主  文
原判決撤銷。
甲○○共同運輸第二級毒品未遂，累犯，處有期徒刑捌年，扣案
第二級毒品安非他命貳拾貳包（淨重貳拾壹點捌玖捌公斤）沒收
並銷燬之，扣案藍色行李箱壹個、塑膠袋貳拾貳只、SAGEM行動
電話壹只（內有0000000000號SIM卡壹個）、車票壹張均沒收。
    事  實
一、甲○○前因違反麻醉藥品管理條例案件，經法院判處有期徒
    刑3月，如易科罰金以300元折算1日確定，於87年5月5日執
    行完畢，詎仍不知悔改，受不詳姓名之成年人所託，與該不
    詳姓名之人約定，於89年9月1日凌晨5時40分至6時間，在臺
    北市○○區○○路1段68號「尊龍客運承德站」前，由該不
    詳姓名成年人交付第二級毒品安非他命予甲○○，由甲○○
    負責運輸至高雄，甲○○即與該不詳姓名之成年人基於共同
    犯意聯絡，於89年9月1日上午5時5分許，在基隆市○○路18
    號之「尊龍客運基隆站」購買89年9月1日凌晨6時至高雄之
    車票1張，搭乘由不知情之簡福雄駕駛小巴士轉乘至臺北，
    於同日凌晨5時40分許，抵達位於臺北市○○區○○路1段68
    號之「尊龍客運承德站」，即由該不詳姓名之成年人，將內
    裝有以塑膠袋包裝22包第二級毒品安非他命（淨重21.9公斤
    ）及襯衫之藍色旅行箱1只交予甲○○，由甲○○負責將前
    揭安非他命以搭乘上午6時之「尊龍巴士」方式運輸至高雄
    ，惟於同日凌晨5時48分許，經警巡邏至臺北市○○路「尊
    龍客運承德站」前，發覺甲○○行跡可疑予以盤查，而當場
    查獲，並扣得內裝有安非他命22包（淨重21.9公斤，取2公
    克鑑驗，驗餘21.898公斤）及襯衫（後已滅失）之藍色旅行
    箱1只及甲○○所有用以連繫運輸毒品事宜之SAGEM牌行動電
    話1支（內裝預付卡門號0000000000號SIM卡1個），致甲○
    ○未及運輸至目的地而未遂。
二、案經臺北市政府警察局大同分局移送臺灣士林地方法院檢察
    署檢察官偵查起訴。
    理  由
一、訊據被告甲○○固坦承於上開時、地經警查獲其附近有一只
    藍色行李箱之事實，惟否認有運輸毒品未遂罪行，辯稱：伊
    於89年9月1日凌晨先在「尊龍客運基隆站」（即尊榮旅行社
    有限公司基隆辦事處，以下簡稱「尊龍客運基隆站」）購買
    當日6時到高雄之車票打算到高雄找一位叫「雪子」的女友
    ，即於當日凌晨約5時10分搭乘尊龍客運之接駁車至「臺北
    市尊龍客運承德站」（即尊榮旅行社有限公司承德站，以下
    簡稱「尊龍客運承德站」），約於5時40分抵達「尊龍客運
    承德站」，因為車子還沒有來，伊就先在車站外的紅磚道抽
    煙等車，約幾分鐘後就有一名女子過來請伊幫忙看一下行李
    ，伊有告訴該名女子伊等一下就要坐車去高雄，但該名女子
    說她等一下就會回來，之後她就往伊左邊方向離去，當時該
    藍色行李箱離伊有段距離，約5、6公尺，伊都沒有去碰，之
    後有二名警察來臨檢，伊有告訴警察行李是那名女子寄放的
    ，但警察不信，打開行李箱後發現裡面有二件女用的衣服及
    安非他命，因為其中一件米白襯衫袖口有車花紋、另一件米
    白毛線衣因為款式的關係，所以伊認為是女用襯衫，並非男
    襯衫，但這些東西並非伊所有，至於警察在伊身上查獲的行
    動電話雖為伊所有，但伊的電話號碼為0000000000號，並非
    電話內之晶片號碼0000000000號，伊想可能是吃中元普渡時
    ，電話被朋友借去打，朋友怕電話費算伊的，將電話晶片對
    換，之後忘記把電話晶片換回去，所以查獲時伊的行動電話
    內才有別人的電話晶片，此電話晶片與伊無關，且當時是站
    在騎樓與紅磚道接連之柱子旁，而行李箱是放在慢車道靠近
    紅磚道之排水溝蓋處，與伊相距約5、6公尺，並非在伊身旁
    等語。
二、經查：
  (一)被告於89年9月1日凌晨5時48分許，在「尊龍客運承德站」
    為臺北市政府警察局保安警察大隊（下稱保安大隊）巡邏員
    警謝忠宏、陳怡碩臨檢時，在其旁邊查獲藍色行李箱一只，
    經員警謝忠宏當場打開該只行李箱，發現內有以塑膠袋包裝
    之白色結晶體22包及襯衫，嗣將該白色結晶體22包送內政部
    警政署刑事警察局鑑定結果，證實確為第二級毒品安非他命
    無訛，平均純度約為99%，淨重21.9公斤（毛重22.4公斤）
    ，取0.002公斤鑑驗，驗餘21.898公斤，有該局89年9月28日
    刑鑑字第129607號鑑驗通知書1紙附卷可稽（詳偵查卷第81
    頁），顯見行李箱中所查扣之該22包物品，確係第二級毒品
    安非他命。
  (二)員警謝忠宏、陳怡碩當場查獲上開內裝安非他命之藍色行李
    箱送回警局後，由該保安大隊員警張瑋負責處理，但當時為
    開記者會，並未立即採取指紋，即拿去會場擺放等情，業據
    證人張瑋於原審調查中證述明確（見原審卷二第217頁、第
    220頁），翌日員警始在包裝上開安非他命之塑膠袋上採取
    指紋，之後送臺北市政府刑事警察局鑑定，鑑定結果為：送
    鑑可資比對指紋四枚，排除嫌疑犯甲○○指紋後，輸入電腦
    比對結果未發現相符者，其餘指紋因特徵點不足無法比對，
    此有該局89年9月5日北市鑑字第890210號證物送驗紀錄表、
    89年9月22日（89）刑紋字第141088號鑑驗書影本各1紙（詳
    偵查卷第82頁）附卷可稽，顯見22包安非他命上並無被告指
    紋，惟該藍色行李箱既是在尊龍客運臺北站，由一不詳姓名
    之成年人交予被告，被告根本未打開該藍色行李箱，則藍色
    行李箱內所裝之22包安非他命上未採得被告指紋，即屬當然
    之理，自不能以22包安非他命上未採得被告指紋，遽認被告
    未涉案。
  (三)至於員警查扣該藍色行李箱時，亦未立即在該行李箱上採取
    指紋送指紋鑑定，即隨案移送至臺灣士林地方法院檢察署，
    嗣至89年10月9日經由檢察官交承辦員警帶回，始於89年10
    月11日送臺北市政府警察局刑事鑑識中心作指紋鑑定，依該
    中心函覆結果為「未採獲可比對指紋」，有該中心89年10月
    11日嘉字第8962507902號刑事案件採驗紀錄表1份在卷供參
    （詳偵查卷第88頁），按被告亦供述並未碰觸到該行李箱，
    從而在行李箱上採不到被告指紋，亦屬當然。
  (四)再行李箱內之衣物，辦案員警謝忠宏於偵查中證稱：「衣服
    樣式是白色衣服，有鈕扣長袖襯衫，看起來是男性襯衫，是
    舊的。」，證人陳怡碩證稱：「打開行李箱後，找到一件似
    白色舊襯衫及安非他命，我把舊襯衫拿起來往胡某身上比對
    ，襯衫尺寸與他身材近似，是一件男性襯衫。」（均見偵查
    卷第94頁背面、第95頁背面），警員張瑋證稱：「9月1日查
    獲甲○○22公斤移送進所是我處理的，我是當天值班人員，
    移送進去的證物，行李箱內有安非他命22包，一件白色襯衫
    ，白色襯衫是覆蓋在安非他命上面，是一件男性襯衫，可以
    打領帶的，一看就是男性襯衫，襯衫拿到後有在甲○○身上
    比對，結果與他的身材近似，後來就把襯衫放在旁邊，因為
    當時心想重要的是安非他命，就沒有注意到襯衫，疏忽之下
    ，沒有把襯衫放回旅行箱，後來再去找襯衫時，就不知何人
    把它整理處理掉了，襯衫有再設法找尋，但找不到了。」等
    語（見偵查卷第117頁），另證人即陳怡碩於原審調查中證
    稱：「箱子內放安非他命壹包、壹包的，放的很整齊，還有
    一件男性穿著的白色襯衫，當場我有把襯衫拿起來，往他身
    上比，跟他身材大小一樣，所以我知道是男性襯衫。」（詳
    原審卷二第139頁、第140頁），張瑋於原審調查中亦證稱：
    「我看到行李箱內有一件白色的襯衫，是類似穿西裝要打領
    帶的襯衫，襯衫不知被誰拿出來，我並沒有特別去處理它，
    結果事後發現不見了。」（詳原審卷二第217頁），依上開
    承辦員警所證，查獲衣物為男性襯衫，則此重要證物本應妥
    為保管，以供調查、鑑定之用，然卻於移送臺灣士林地方法
    院檢察署前即遺失，致無法提出供法院勘驗、比對，雖本件
    因所查獲之安非他命數量甚鉅，而查獲當日媒體亦有報導，
    依卷附89年9月1日中時晚報有關於報導本案查獲經過之剪報
    影本，其中關於襯衫部分，係記載：「用兩件女用襯衫遮住
    大批安非他命」，經原審傳喚負責撰寫該篇報導及拍攝甲○
    ○照片之中時晚報文字記者蔡旻岳、攝影記者鄭超文，詰問
    有關於記載「兩件女用襯衫」之詳情時，渠二人到庭或證稱
    無印象，或證稱並未親眼看到等語，蔡旻岳證稱：「當時去
    警局時，有看到報載內容所寫的安非他命及襯衫，是放在角
    落，我看到壹包壹包的東西及一只皮箱，這個部分我有印象
    ，但衣服的部分，我不太有印象，因為有時我們問問同行的
    就走了，就記載女用襯衫的部分，我沒有印象，我寫的這些
    報導大部分都是問同行，寫這份報導時，未採訪陳怡碩、謝
    忠宏，因我不認識他們。」鄭超文證稱：「我去的時候沒有
    看到毒品，只看到被告坐在那裡，我也不知道當時他在做什
    麼，沒有看到與毒品有關的皮箱或是襯衫等物。」（詳原審
    卷二第221頁至224頁），此篇報紙之登載，因編纂之記者非
    親自所見所聞而不具有證據能力。惟被告仍堅稱係2件女用
    襯衫，與員警謝忠宏、陳怡碩及張瑋所證述「行李箱內另有
    1件男性襯衫」不同，然依被告所述既然尚未碰觸該行李箱
    ，則行李箱內放置衣物，當非被告所準備，則究係放置男性
    襯衫1件或女性襯衫2件，與本件犯罪事實之認定無關，即無
    審認之必要。
  (五)綜上，本件行李箱、安非他命上未採得被告指紋及行李箱內
    究放置何種襯衫等情，均與被告所供稱：該行李箱是一不詳
    姓名女子在尊龍客運承德站前所託交一詞，並無任何矛盾之
    處，核均不影響事實有無之認定。
三、再查：
  (一)所查扣之安非他命多達22包，總淨重達21.9公斤，重量非輕
    ，即證人謝忠宏亦證稱：該行李箱很重，伊無法一隻手拿起
    來，且行李箱重心不穩，如果一轉彎，它就會倒下去等語（
    詳原審卷二第133頁），應可認該行李箱不論提、拉，均非
    可輕易為之。
  (二)司機簡福雄在被告查獲當日之下午3時30分許，於警詢中證
    稱：「該人搭乘我車輛時有無攜帶物品或行李箱，因時間過
    太久了，我想不起來，就我印象中於89年9月1日5時10分駕
    駛基隆往臺北之車輛內不清楚是否曾見過警方提供我指認之
    藍色旅行箱」（見偵查卷第18頁背面、第19頁），簡福雄於
    原審調查中並證稱：「接駁車有放行李的地方，一般行李可
    以，要看什麼行李，我們車是T4，後車門打開，行李可以放
    在車後面那一排，如果本案的行李箱要放置的話，通常如果
    是老人或女子，我們會幫他拿，但男子就不會，不記得發車
    前有無幫客人拿行李，T4後行李箱要打開時，是要通知我才
    能打開，如果有客人要放行李，即使他是男生不用我幫他拿
    ，我也會知道那裡有放行李，如果拿照片上的行李箱，不放
    到最後的那一排，而隨身放在他的座位旁亦有可能，但要看
    客人多少而定，如果客人多的話，行李箱放在座位那裡會占
    到位置，但是人少的話，還是可以放的。」（見原審卷二第
    227頁至第230頁）等語，可見簡福雄於被告被查獲當日下午
    經警詢問時，即對於被告是否有攜帶上開行李箱毫無印象，
    而該班接駁車乘客僅有二人，亦據詹文清於警訊中證述在卷
    （如後述），則以該行李箱之重量、該接駁車行李放置之位
    置及乘客之稀少等情觀之，若被告提拉此甚重且體形不小之
    行李箱上車，司機理應有些許印象，然簡福雄卻毫無印象，
    則該藍色行李箱應非被告自基隆所運輸攜帶至「尊龍客運承
    德站」。
  (三)經原審向尊榮旅行社有限公司調取該公司之「尊龍客運基隆
    站」、「尊龍客運承德站」分別於89年9月1日凌晨4時至6時
    許、5時至7時之監視錄影帶，以查明被告當天在車站之情狀
    ，該公司函覆錄影監視帶僅保存一週即重複使用，目前並不
    存在，有該公司陳報狀（詳原審卷一第66頁）及尊龍汽車客
    運股份有限公司90年3月21日尊客業字第90022號函各一份在
    卷可參（詳原審卷一第106頁），另原審向位於臺北市○○
    路○段70號之萬泰商業銀行建成分行調取該銀行於89年9月1
    日凌晨5時至7時之外部監視錄影帶1捲，並於91年1月25日勘
    驗，勘驗內容為：錄影帶內容播放時間自89年9月1日5時整
    開始，內容尚稱清晰，經過走廊及紅磚道之行人均清晰可見
    ，可見走廊上陸續有行人通過，依該錄影帶拍攝之角度，走
    廊上有二棵樹盆栽及柱子，紅磚道外之路邊，均停有車輛，
    紅磚道外之路邊拍攝因距離較遠較不清楚，但自5時40分、5
    時50分以慢速播放，亦未能清楚發現停車外之路邊有行人走
    過，偶有較快之物體及車輛經過，但該不易辨識之物體速度
    甚快，並非行人，勘驗錄影帶時間自5時49分餘秒起，即跳
    錄監視畫面，自6時01分起，始繼續拍攝。此有原審刑事勘
    驗筆錄在卷可參（詳原審卷三第5頁），被告並稱錄影帶中
    未見其所指之女子等語，而謝忠宏於原審調查中證稱：「從
    士林往承德路方向開時，這個路段有巷弄或巷道，承德路往
    火車站方向會經過南京西路、長安西路，我們到尊龍客運站
    前，還有壹個巷道，現場，除了有紅磚道外，還有騎樓，有
    人走在騎樓內，那裡還可以看得到，但騎樓有柱子，如果他
    有意要躲警車，我們就可能看不到。」（均見原審卷二第13
    3 頁、第134頁）、陳怡碩證稱：「我去找時，路上有一個
    小小的巷子。」（見原審卷二第141頁），是自該錄影帶中
    雖未能見被告所指交付藍色行李箱之人，然上開錄影帶因受
    限於拍攝角度（係自動提款機之監視錄影帶）及有部分跳錄
    ，加上該地區○○○巷道，確有如被告所述，係一成年女子
    於「尊龍客運承德站」將上開藍色行李箱交給被告，且該人
    交付後於警方到達前即離去之可能性，亦即該藍色行李箱是
    不詳女子在「尊龍客運承德站」前交付予被告。
  (四)雖被告為警查獲後，於被告身上所扣得之車票為89年8月31
    日（詳偵查卷第27頁），惟被告卻一再供稱：是89年9月1日
    凌晨5時許，在尊龍客運基隆站前所購買等語，查尊龍客運
    基隆站站務詹文清於警訊時證稱：扣案這張車票應該是89年
    9月1日凌晨5時5分許賣出的，因臺北站通知我發加班車，而
    此乘客剛好這個時候，我叫他快去買票好發票，該車僅乘坐
    兩個人等語（詳偵查卷第16頁背面），而詹文清於本院上訴
    審結證稱：票的日期不是很重要，我們公司蓋售票日期後，
    3個月內都有效，票務小姐是12個小時接班一次，每天早上9
    點及晚上9點換班等語（詳本院上訴審91年9月2日訊問筆錄
    ），而當時之售票小姐為何人，尊龍客運基隆站已無資料可
    考，亦經現為尊龍客運基隆站副理梁國勝結證在卷（詳本院
    上訴審91年11月7日訊問筆錄），惟參酌89年9月1日凌晨5時
    10分駕駛之司機簡福雄於警訊時指述稱：被告有乘坐5時10
    分許由基隆開出之車輛等語，及基隆站站務詹文清於警訊時
    指述稱：5時5分許有叫被告快去買票等語，且因售票小姐是
    12小時一班，晚上9點上班即必須到翌日上午9點才下班，而
    被告購票時間為89年9月1日凌晨，顯見當是89年8月31 日晚
    上9點上班之該售票小姐於89年9月1日凌晨賣出車票時，尚
    未更改日期章才致被告購得之車票蓋上89年8月31日，由證
    人簡福雄及詹文清之證述，堪認被告所供述是89年9月1日凌
    晨5時許購買扣案車票一詞，為可採信。綜上所述，可知被
    告甲○○於89年9月1日凌晨5時5分許購買車票欲至高雄，在
    基隆站上車時被告甲○○並未攜帶本案之藍色行李箱。
四、又查：
  (一)被告係於89年9月1日凌晨5時5分許至「尊龍客運基隆站」購
    買當日6時至高雄之車票，並於5時10分許從基隆搭乘尊龍客
    運之接駁車，於當日凌晨5時40分許抵達「尊龍客運臺北站
    」，此經「尊龍客運基隆站」之站務詹文清於警詢中證稱：
    「該張票應該是今日5時5分許賣出的，因臺北站通知我發加
    班車，而此乘客剛好這個時候來，我叫他快去買票好發車，
    該班乘坐兩個人。」（見偵查卷第16頁面），另司機簡福雄
    經警詢問時係證稱：「該人（指甲○○）應該是搭我於今日
    日5時10分自基隆至臺北所駕駛之車輛，約於5時40分許抵達
    臺北市○○路○段萬泰銀行前，我所駕駛5時10分許基隆至臺
    北車輛內之乘客有被告甲○○搭乘一事，稍微有印象，是以
    我公司所售之車票票號004039號應是搭乘右述時段我所駕駛
    車輛至臺北的。」（見偵查卷第18頁背面），並有查扣被告
    持有6時到高雄之尊龍客運車票1紙（詳偵查卷第27頁）及基
    隆站發車時刻表1紙（詳偵查卷第80頁）可資佐證，顯見被
    告係於89年9月1日凌晨5時40分許抵達「尊龍客運承德站」
    ，於該站待不到10分鐘，即於凌晨5時48分許為員警謝忠宏
    、陳怡碩查獲。
  (二)證人謝忠宏於偵查中證述稱：我們覺得被告可疑才會對他逕
    行盤查，看到他時，他左手邊有一個旅行箱，我們要他出示
    身分證件，他拿出來，我們在盤查他身分證件時，看他不時
    望著他身旁的行李箱，我們問他是否有麻藥前科，他說是，
    就順口問他旅行箱是否是他的，他說不是，是一名女子託他
    看管，後來我們覺得可疑，就問被告旅行箱可否打開，他說
    可以，就去把箱子打開，打開後看衣服和安非他命，我請另
    一名同事看管此箱子，我再去仔細問候車的乘客及工作人員
    ，都說看到這個旅行箱已經放在被告身邊，也沒見到任何女
    子和他交談，當時已快六點，後來也沒見到該名女子等語（
    詳偵查卷第93頁背面及94頁），於原審結證稱：當時被告看
    到巡邏車情況不太自然，抽菸比較急促，看起來可疑，我先
    下車請被告出示證件，這時看到被告左手邊有個手提箱，我
    問他手提箱是誰的，他說是一個女生託他保管，我們問尊龍
    客運站的人，都說有看到被告在那裡，沒有看到被告跟其他
    人交談，我問被告是否可以打開箱子，被告說可以，我就按
    箱子的鎖，一按就開，就看到一包一包的安非他命及白色衣
    服，當時其他人都坐在裡面，外面是清潔工，只看到被告一
    個人站在紅磚上，被告站在紅磚的邊緣，行李箱放在被告左
    手邊，是在被告身旁，但箱子是放在路上靠近紅磚道之排水
    溝蓋處，被告跟行李箱的距離垂手可得，一彎腰就可以拿到
    ，在盤查時被告在講話及言詞上都不太正常等語（詳原審卷
    二第131、132、134頁），於本院上訴審結證稱：被告站在
    樹旁，行李箱放在柏油路排水蓋上，距離被告很近，伸手就
    可以拿到等語（詳本院上訴審91年8月5日訊問筆錄），顯見
    員警謝忠宏是見被告看到巡邏車神情不自然，抽菸比較急促
    而趨前臨檢被告，堪認被告顯明知行李箱內是安非他命，否
    則豈會見到員警即神色不自然。
  (三)證人陳怡碩於偵查中結證稱：我們巡邏到尊龍站附近，當時
    該處沒有多少人，我們看到被告猛抽煙，東張西望，身旁有
    一旅行箱，我們直覺可疑，就下車盤查他，我們要看他的身
    分證，他也配合，我們問他行李箱的事時，他說是一名女子
    託他看管，說那女子會再過來找他，我要他把行李箱打開，
    他不太情願，但謝忠宏還是打開行李箱，看到內有一件似白
    色舊襯衫及安非他命，襯衫是覆蓋在安非他命上面，我們有
    問候車室乘客及站務員有否看到該名女子，他們都說沒有，
    當時離被告最近的乘客至少有五、六公尺，被告是站在紅磚
    道上等語（詳偵查卷第95頁），於原審結證稱：箱子放在被
    告左邊，距離被告一個腳掌大，且旁邊又沒有人，所以認定
    是被告的等語（詳原審卷二第141頁），於本院上訴審結證
    稱：被告當時站在大樹旁紅磚道要跨下柏油路處，行李箱在
    柏油路排水溝蓋上，被告彎腰隨手可以拿到，附近10公尺內
    沒有任何人等語（詳本院上訴審91年7月29日訊問筆錄），
    顯見員警陳怡碩之證述與謝忠宏相符，即被告神色不自然站
    於紅磚道大樹旁，而行李箱則放在柏油路排水溝蓋處，被告
    彎腰即可拿到等情，足以認定。
  (四)被告於本院準備程序辯稱：行李箱不是伊的，當時兩位警察
    都去找那女子，伊站在箱子那邊等，那時如果伊要跑，也跑
    得掉云云。查被告於本院審理中供稱警察是打開行李箱後去
    找被告所稱之女子等語。衡情，警員雖見被告可疑而盤查，
    於未確認該行李箱內有違禁物品時，應不致即先前往找尋被
    告所稱寄放之人，然於打開行李箱後發現大量毒品後，即依
    被告所言，而追尋所稱交寄之人，即屬合理，是被告於本院
    審理中稱係打開行李箱後，警員才去找人一節，可以相信，
    而警員陳怡碩、謝忠宏於偵查及原審分別稱係於打開行李箱
    前，即前往尋人，應與事實不符。另查員警謝忠宏於原審證
    稱「我問被告是否可以打開箱子，他說可以，我就按箱子的
    鎖，一按就開了，我看到箱子內是白色一包包的安非他命..
    當時被告在旁邊一直說東西不是他的，說是那個女生叫他看
    管這個箱子，被告當時說那女孩子告訴他，她馬上回來，我
    們還有去附近找，但是沒找到那個女孩子。」（原審卷二13
    1頁）陳怡碩亦稱「我依他說的方向往民生西路找，他說那
    女孩子託他看管沒幾分鐘，我想如果時間那麼短，應該找得
    到。這時謝忠宏在看管著被告。我一去跑到民生西路找，但
    找不到，我才折回來」等語（同上卷第141頁）。查警員陳
    怡碩、謝忠宏既已發現大量之毒品，則必然一人於現場看管
    毒品及被告，一人前往追尋，絕無棄如此大量之毒品及嫌疑
    人於現場不顧而均前往尋該不明之人，是陳怡碩所稱有看管
    被告為可採信。足認本件應是員警開箱發現毒品之後，由一
    人看管被告，另一人依被告所指方向追查該名女子。被告於
    此情形下，應無逃逸之可能，且衡情被告既已存心辯稱行李
    箱與其無關，以卸刑責，則無論係打開行李箱前後趁機逃逸
    ，如未能脫逃成功，必更證實其心虛而與毒品有關連，衡之
    當時情形，自不能以其未有趁機逃脫之舉而推翻前開事證，
    為有利於被告之認定。
  (五)另祕密證人A1（年籍詳卷）於90年9月1日上午7時20分經警
    詢問時供稱：「看到被告站在承德路1段68號（尊龍國民旅
    遊公司）前之紅磚人行道一棵路樹下，而腳下慢車道上放著
    深藍色手拉行李箱壹只靠著紅磚人行道感覺上在等車。」（
    見偵查卷第14頁背面），後於91年8月7日本院上訴審調查時
    結證稱：被告站在人行道靠馬路的樹旁，行李放在靠人行道
    排水蓋馬路上，行李箱和被告很近，彎腰伸手就可以拿到，
    當時人行道只有被告一人在場，沒有其他人等語（詳本院上
    訴審91年8月7日訊問筆錄），按在場證人A1之證述，亦核與
    員警陳怡碩及謝忠宏之證述相符，即當時僅被告一人站在紅
    磚人行道樹旁，旁邊沒有其他人，行李箱與被告很近等情，
    雖證人A1就被告何時到尊龍客運承德站，其所證述之時間先
    後不一，或稱「5時10分看到被告」、或稱「5時20分看到被
    告」、或稱「5時30分看到被告」，惟被告是5時40分才到尊
    龍客運承德站，已如前述，雖證人A1就看到被告的時間所述
    有誤，然此應係證人A1為工作人員，有工作在身，並未一直
    看錶所致，惟被告為警臨檢時確實站在紅磚上大樹旁，扣案
    藍色行李箱則在馬路上排水溝處，被告一彎腰即可拿到行李
    箱等情，證人A1所述與員警謝忠宏及陳怡碩證述相符，自可
    採信，尚不能以證人A1就見到被告之時間陳述有不一，即認
    證人A1證述完全不可採，從而被告辯稱：當時並非站在紅磚
    道大樹旁，而係站在靠近騎樓之紅磚道旁，離行李箱有5、6
    公尺遠云云，惟若依被告所述被告離行李箱約5、6公尺遠，
    且託被告代為看管行李之女子是站在行李箱處對被告請求代
    為託管，則正常情況下，請求不認識之人代為處理事務，定
    當面對面有禮懇求，豈有與人相距5、6公尺，要以大聲對話
    方式，委請代為託管之可能？是被告辯解，顯與常情不符，
    亦與證人謝忠宏、陳怡碩及A1證述，不相吻合，堪認此為被
    告卸責之詞，並不可採。
  (六)再被告雖供稱：擬到高雄去二、三天，沒有帶換洗衣物，因
    為有換洗衣物放在友人處云云，惟被告就其要去高雄找的友
    人的真正姓名及住居所，均無法交待，既從基隆遠至高雄尋
    人，竟連對方之聯絡方法均不悉，亦未事先聯絡，且依其所
    稱亦非深交之朋友，是其情與常情大相違背。則所稱前往會
    見該高雄友人一節，已難置信，況被告於原審時則稱：有跟
    工頭說9月1日不上班請假一天等語（詳原審卷第43頁），而
    被告之妻潘莉雲於偵查中證稱：9月2日早上被告老闆有來叫
    他去上班，老闆說他9月1日有請假，所以認為被告9月2日會
    去上班等語（詳偵查卷第129頁），顯見被告原是打算請假
    一日即9月1日甚明，惟被告卻一再供稱要去高雄2、3天，此
    顯與被告向老闆請假一日有違，其原僅欲請假一天，顯然係
    估計當天可自高雄再返回基隆，故而清晨即前往購票搭車，
    如係欲前往2、3天，且係隨興會見友人，亦無需如此早起趕
    程之必要。足認被告供稱要去高雄找友人一詞，更不可信。
  (七)被告為警查獲後，身上口袋內扣有被告所使用之0000000000
    號行動電話SIM卡及被告之妻潘莉雲所使用之0000000000號
    行動電話SIM卡各1枚，而被告之SAGEM牌行動電話內卻另裝
    預付卡用戶之0000000000號行動電話SIM卡（詳見本院上訴
    審91年11月29日勘驗筆錄），而被告就如何裝置使用該0000
    000000號行動電話SIM卡，則語焉不詳無法清楚交待，僅稱
    ：可能是老闆請吃中元普渡時有同事向伊借電話使用，插入
    該SIM卡，忘記取出云云。證人即被告之老闆程志強雖於原
    審證稱「我記得我們當時因為趕工，所以農曆7月半的請客
    我們直到農曆7月底才吃，那一天吃得很晚，被告喝得很醉
    ……隔天（即案發之9月1日）要請假，... 喝完時間大概是
    半夜2、3點左右... 只剩十幾個人，有包括被告... 下班後
    約6、7點喝的，被告一開始就在場... 有看到我們同事『良
    勝』向他借行動電話來打。」（見原審卷一第60至62頁）惟
    查：1.一般所謂中元普渡，縱未於農曆7月15日當天，亦必
    於農曆7月期間，少有於過了7月而於8月間舉辦，而89年8月
    31日已是農曆8月3日，並非證人所言係農曆7月底，是中元
    普渡請客縱確有其事，惟是否確在8月31日，已有可疑；2.
    被告曾於原審陳稱「因為8月30日那天颱風關係，水漲得太
    滿，沒有辦法工作，所以那二天就沒有去工作」（見原審卷
    一第11頁），姑不論8月30日是否確有颱風，惟證人程志強
    卻稱吃普渡拜拜是當天（即8月31日）下班後6、7點開始的
    ，是依程志強所言，8月31日仍有正常上班，與被告所稱8月
    31日因颱風後滿水關係無法工作，發生齟齬；3.又程志強所
    稱曾於8月31日吃飯當晚曾看過一名同事叫「良勝」之人向
    被告借手機，倘被告確無運輸毒品犯行，理當盡其所能以證
    明清白，惟卻一反常情，未能於記憶猶新之9月1日當日提供
    可能借用手機之同事年籍資料，或積極向老闆程志強詢問該
    同事之個人資料供檢調人員查緝，顯與事理有違，被告被查
    獲時手機內之晶片卡為預付卡，無法查明用戶之資料，於89
    年8月31日零時起即有發話、受話紀錄，此有臺灣大哥大股
    份有限公司函1紙在卷可稽（偵字第8153號卷第155頁）。經
    查該門號於89年8月31日凌晨46分、47分間有3次受話，通話
    秒數依序為22秒、13秒、63秒，再來即為同日晚上20時23分
    31秒受話123秒，20時26分9秒受話15秒，以上五次發話受話
    之基地台均為基隆市○○區○○路66號8樓頂，嗣於同日21
    時11分55秒受話11秒，基地台為臺北市○○區○○街301 巷
    8號5樓頂，嗣於21時18分25秒受話20秒，基地台為臺北市中
    山區○○○路○段258巷2號7樓頂。再次於21時41分55秒、21
    時48分34秒，分別受話28秒、13秒、基地台均為臺北市中山
    區○○○路○段40之1號4樓頂，再來於22時3分27秒受話45秒
    ，基地臺為臺北市○○街301巷8號5樓頂，於22時19分19秒
    受話13秒，基地台為基隆市安樂區○○○路129巷1之1至1之
    4號7樓第二層屋，於23時34分發話7秒，基地台為基隆市○
    ○區○○路66號8樓頂。綜合以上通聯記錄，如程志強所稱
    當天下班後即吃飯，自下午6、7點開始至半夜2、3點，地點
    在基隆，則不致該門號電話之通聯基地台係呈現自基隆走向
    臺北市，再由臺北市返回之現象，又既稱被告喝得很醉，喝
    到半夜2、3點，則焉有於凌晨5點5分即已趕至客運基隆站購
    票，欲長途前往高雄，而不必多做休息。此均足見程志強所
    證稱8月31日晚上中元普渡請客，良勝向被告借手機一節係
    迴護被告之詞，不足為有利於被告之認定。而辯護人於本院
    審理中亦陳稱現程志強已搬走，良勝部分被告不認識，沒辦
    法找到等情，且亦不再聲請傳訊此二人，而此二人亦顯無從
    傳訊，依上開說明，本院亦認無再傳訊之必要，附此敘明。
    4.又被告遭查獲日期為89年9月1日，距中元節之89年8月14
    日已有半個月之久，倘中元普渡請客係於發生中元節前後，
    此期間被告未能發現手機內晶片卡非自己所有，已違常情；
    雖被告曾於警詢時供稱「可能是於林口做水溝配管時，與老
    闆吃中元普渡時，同事打電話其手機沒電，借用我手機打電
    話，所以把晶片換過去，所以最近我一直沒有收到別人打給
    我電話。」（偵查卷第12頁背面）等語，惟查所謂「最近」
    依一般通常之理解，應是指一段時日之經過而言，若被告所
    言非虛，此部分又與其嗣後改稱係89年8月31日中元普渡被
    同事借用之時間未達12小時互相矛盾，亦見被告所稱將手機
    借予同事一節，前後不符，不無矛盾，亦無足採。5.另被告
    雖稱僅於89年9月1日凌晨曾接獲一通打錯電話者，惟按一般
    撥錯電話之對話時間均不致太長，然依通聯記錄觀之，該通
    電話通話時間卻長達51秒之久，顯非一般撥錯電話簡潔對話
    該有之情況，被告辯解亦與常情有違。再者，依一般情形，
    借用手機者將手機原晶片卡取出置入自己的晶片卡於手機後
    ，均會先將原手機所有人之晶片卡暫時保管，待使用完畢再
    將原來之晶片卡置回手機內將手機一併交還，借用者若一時
    大意，未將晶片卡還原而即交還手機，則原手機內之晶片卡
    應仍在借用者保管中，而該借用者於交還手機後，欲使用自
    己原有之手機，必須再置入晶片卡，此時即會察覺其未取回
    自己之晶片卡，則會向出借者換回。是被告所稱手機被借用
    換了晶片卡一節，亦不足採。另查被告被查獲時，除上開含
    預付卡門號之手機外，另攜帶有供其自己及其妻使用之門號
    之SIM卡2枚，查一般人使用手機，攜帶備用之電池或2支以
    上之手機，核屬常情，惟僅有1支手機，卻另攜2枚SIM卡，
    核與一般使用手機之習慣有違；且被告既仍持有自己之SIM
    卡，卻未插入行動電話內使用，反使用不易查證使用者之預
    付卡之SIM卡使用，顯係怕運輸毒品之行為被監聽，而故意
    使用預付卡之SIM卡，用以躲避監聽，且為聯絡運輸毒品之
    事項，又不能不攜帶行動電話，以利聯絡，自以使用不易查
    證使用者之預付卡之SIM卡，對被告最為有利，亦可理解，
    顯見被告手機內該0000000000門號SIM卡係被告為運輸毒品
    而刻意換裝。
  (八)又一般人於車站等車，或於短暫離開而將行李暫置某處，或
    託人看管，固非事理之無，然應僅係該行李內之物品價值及
    重要性不高，如具有相當之價值，即不輕易離手或離開視線
    ，本件扣案行李箱內第二級毒品安非他命有22包，純度為99
     %，淨重達21.9公斤，價值頗鉅，為政府嚴厲查緝之毒品，
    持有人斷無輕率託付陌生人看管之理，若非被告事先與該不
    詳姓名成年人有約定，該不詳姓名成年人自不致將該價值頗
    鉅之毒品交予看管之理。且由被告站在彎腰即可拿到該行李
    箱的距離以觀，被告顯已持有該行李箱並著手運輸行為，又
    此時，如遇非警員人士要拿走該行李箱時，被告即可向該人
    表示其為行李箱所有人，如遇警員臨檢時，被告則可主張其
    根本未碰到該行李箱，該行李箱與其無關以脫罪，從而被告
    於上車前未碰觸到該行李箱，該行李箱內、外自然採不到被
    告指紋，亦與本案採不到被告指紋情況相符，是由被告所稱
    其要去高雄之目的、要去高雄幾天、及帶著與其平日使用不
    同號碼而為預付卡門號之SIM卡，及稱僅係受託代為看管行
    李等情，無一不與常情有違，均可判斷被告所辯各情，均屬
    卸責之詞，其確知悉行李箱內放置的物品是安非他命甚明。
五、綜上所述，被告及辯護人否認犯罪，所辯核屬卸責之詞，不
    足採信。本件事證明確，被告運輸毒品未遂犯行足以認定。
六、查被告行為後，毒品危害防制條例業經修正公布，於93年1
    月9日施行，修正前及修正後之毒品危害防制條例第4條第2
    項關於運輸第二級毒品罪之刑度均為「無期徒刑或7年以上
    有期徒刑，得併科新臺幣七百萬元以下罰金。」並未變更，
    本件應依修正後毒品危害防制條例處斷。核被告所為係犯毒
    品危害防制條例第4條第5項、第2項運輸第二級毒品未遂罪
    ，因該不詳姓名之成年人（無論係男子或女子，均不影響事
    實認定與被告罪責，故無予深究之必要），將毒品交給被告
    後，被告尚未運輸到目的地高雄即被查獲，尚屬未遂，依刑
    法第26條前段規定減輕其刑，且被告與該不詳姓名成年人間
    有犯意聯絡及行為分擔，皆為共同正犯，而被告持有毒品之
    低度行為，為運輸毒品之高度行為所吸收，不另論罪，再被
    告前因違反麻醉藥品管理條例案件，經判處有期徒刑3月確
    定，於87年5月5日執行完畢，有本院被告全國刑案紀錄表一
    紙附卷可證，是被告受有期徒刑執行完畢後，於5年內再犯
    有期徒刑以上之罪，為累犯，依法加重其刑，惟無期徒刑部
    分，依法不能加重，爰先加後減之。
七、原審未詳細審酌被告行為異於常情之處，即遽認被告不知情
    而為無罪判決之諭知，尚有不當，檢察官上訴，認被告犯罪
    ，指摘原判決為不當，為有理由，自應由本院將原判決撤銷
    改判。爰審酌被告之品行、智識程度、查扣毒品數量頗鉅、
    及其犯罪後之態度等一切情狀，量處如主文所示之刑。至扣
    案第二級毒品安非他命22包，驗餘21.898公斤，為查獲之毒
    品，不論屬被告與否，依毒品危害防制條例第18條第1項前
    段規定諭知沒收並銷燬之，扣案行李箱1只、包裝毒品之塑
    膠袋22只、被告之行動電話1個（內有0000000000號SIM卡1
    個）、被告所購買扣案之車票1張，為被告或共犯即該不詳
    姓名成年人所有供犯罪所用之物，依毒品危害防制條例第19
    條第1項規定沒收。至於行李箱內之襯衫，已經滅失，扣案
    之0000000000及0000000000號之SIM卡2枚，非供犯罪所用之
    物，均不為沒收，併此敘明。
據上論斷，應依刑事訴訟法第369條第1項前段、第364條、第299
條第1項前段，毒品危害防制條例第4條第5項、第2項、第18條第
1項前段、第19條第1項，刑法第11條、第28條、第47條、第26條
前段，判決如主文。
本案經檢察官郭弘佑到庭執行職務。
中    華    民    國    95    年    4     月    7     日
                  刑事第二庭審判長法  官  蔡國在
                                  法  官  王詠寰
                                  法  官  江振義
以上正本證明與原本無異。
如不服本判決，應於收受送達後十日內向本院提出上訴書狀，其
未敘述上訴之理由者並得於提起上訴後十日內向本院補提理由書
（均須按他造當事人之人數附繕本）。
                                  書記官  楊麗雪
中    華    民    國    95    年    4     月    7     日
附錄：本案論罪科刑法條全文
毒品危害防制條例第4條第5項、第2項
製造、運輸、販賣第二級毒品者，處無期徒刑或7年以上有期徒
刑，得併科新臺幣7百萬元以下罰金。
前四項之未遂犯罰之。


司法院資訊處製作；財團法人民間司法改革基金會備份。
